【裁判字號】    98,交訴,124
【裁判日期】    981231
【裁判案由】    公共危險等
【裁判全文】
臺灣臺北地方法院刑事判決             98年度交訴字第124號
公  訴  人  臺灣臺北地方法院檢察署檢察官
被      告  甲○○
上列被告因公共危險等案件，經檢察官提起公訴（98年度偵字第
5444號），嗣因被告就被訴駕車肇事逃逸之事實為有罪之陳述，
經本院告知簡式審判程序意旨，並聽取公訴人及被告之意見後，
本院合議庭裁定由受命法官獨任依簡式審判程序審理，判決如下
：
    主  文
甲○○駕駛動力交通工具肇事，致人受傷而逃逸，處有期徒刑柒
月。緩刑貳年。
    事  實
一、甲○○於民國97年10月24日20時50分許，駕駛車牌號碼EW-9
    665 號自用小客車，沿臺北市大安區○○○路高架橋由北往
    南方向行駛，下忠孝東路閘道後，途經建國南路與忠孝東路
    口，欲右轉至忠孝東路往西方向前行時，明知汽車行駛至交
    岔路口，其行進、轉彎，應遵守燈光號誌，而依當時天候雖
    雨、但夜間有光線照明、柏油路面濕潤無缺陷、無障礙物、
    視距良好，又無不能注意之情事，竟疏於注意，貿然闖越閘
    道出口專屬之紅燈右轉，適有乙○○騎乘車牌號碼F3G-203
    號重型機車搭載丙○○沿臺北市○○○路北往南方向平面道
    路直行，行經該處路口時，見甲○○違規紅燈右轉，緊急煞
    車仍閃避不及，機車車頭擦撞甲○○駕駛之自小客車右前車
    門，乙○○及丙○○因而人車倒地，致乙○○受有右前臂4
    ×1 公分擦傷及右膝3 ×2 公分挫傷之傷害（過失傷害部分
    業據乙○○撤回告訴），丙○○受有右膝3 ×2 公分擦傷及
    左膝3 ×2 公分擦傷之傷害（過失傷害部分未據告訴）。詎
    甲○○明知業已駕車肇事，卻僅將車輛暫停於路中觀望而未
    下車採取救護措施，反基於肇事逃逸之犯意，旋即駕車逃逸
    無蹤。嗣經乙○○記下甲○○駕駛之自小客車車牌號碼報警
    ，始循線查悉上情。
二、案經臺北市政府警察局大安分局報請臺灣臺北地方法院檢察
    署檢察官偵查起訴。
    理  由
一、按本件被告甲○○所犯刑法第185 條之4 駕車肇事逃逸罪係
    死刑、無期徒刑、最輕本刑為3 年以上有期徒刑以外之罪，
    其於準備程序就前揭被訴事實為有罪之陳述，經受命法官告
    知簡式審判程序之旨，並聽取其與公訴人之意見後，本院認
    無不得或不宜改依簡式審判程序進行之處，爰依刑事訴訟法
    第273 條之1 第1 項、第284 條之1 ，裁定本件由受命法官
    獨任進行簡式審判程序，合先敘明。
二、訊據被告對於上開犯罪事實坦承不諱，且經證人丙○○、于
    崇仁於偵查中、證人即告訴人乙○○於警詢及本院審理時證
    述綦詳，並有道路交通事故現場圖、道路交通事故調查報告
    表(一)、(二)、國立臺灣大學醫學院附設醫院於97年10月24日開
    具之乙○○診斷證明書、於98年12月23日開具之丙○○診斷
    證明書各1 份在卷可憑，是被告之自白與事實相符，應堪採
    為認定被告有罪之證據。本件事證明確，被告犯行堪以認定
    ，應予依法論科。
三、核被告所為，係犯刑法第185 條之4 肇事致人傷害逃逸罪。
    被告駕車肇事雖同時造成告訴人及丙○○之傷害後逃逸，惟
    刑法第185 條之4 所保護之法益，目的在賦予車禍肇事之行
    為人對於自己行為之結果負有救助被害人之義務，並使被害
    人即時得到必要之救助，所保護之對象係社會法益，此觀之
    該條之立法理由，係「為維護交通安全，加強救護，減少被
    害人之死傷，促使駕駛人於肇事後，能對被害人即時救護，
    特增設本條，關於肇事致人死傷而逃逸之處罰規定。」已明
    ，亦與刑法第284 條、第276 條等在於保護被害人個人之生
    命、身體等法益之規範目的有別，是單一之侵害行為，縱然
    造成數名被害人傷害或死亡結果，其所侵害之社會法益衡為
    一，自無想像競合規定之適用。爰審酌被告於肇事後毫未下
    車聞問，迅即逃逸，違背駕車肇事後應對於被害人即時救護
    之法律上義務及道德感情，被告所為自應受有相當程度之刑
    事非難；惟被告並無任何前科紀錄，此有臺灣高等法院被告
    全國前案紀錄表1 份在卷可按，素行良好，而其於犯後已能
    坦承犯行，事後亦與告訴人及丙○○達成和解，並已具狀撤
    回本件傷害告訴，有告訴人之撤回告訴狀及丙○○之調解筆
    錄各1 份在卷可稽，被告顯已盡力彌補其所造成之損害等一
    切情狀，酌情量處如主文所示之刑，以資懲儆。再者，被告
    前未曾受任何有期徒刑以上刑之宣告，已如前述，其經此偵
    、審程序之教訓後，當知所警惕，而無須遽予執行刑罰之必
    要，自可先賦予被告非在監之適當社會處遇，是本院斟酌再
    三，認所宣告之刑以暫不執行為適當，併依刑法第74條第1
    項第1 款之規定宣告緩刑2 年，以啟自新。
四、被告涉犯過失傷害部分，因告訴人已撤回告訴，由本院另行
    審結。
據上論斷，應依刑事訴訟法第284 條之1 、第273 條之1 第1 項
、第299 條第1 項前段、刑法第185 條之4 、第74條第1 項第1
款，判決如主文。
本案經檢察官郭昭吟到庭執行職務。
中    華    民    國    98    年    12    月    31    日
                  交通法庭  法  官  林芳華
以上正本證明與原本無異。
如不服本判決應於收受送達後10日內向本院提出上訴書狀，並應
敘述具體理由；其未敘述上訴理由者，應於上訴期間屆滿後20日
內向本院補提理由書（均須按他造當事人之人數附繕）「切勿逕
送上級法院」。
                            書記官  林鈴芬
中    華    民    國    98    年    12    月    31    日
附錄本案論罪科刑法條
刑法第185條之4
駕駛動力交通工具肇事，致人死傷而逃逸者，處6 月以上5 年以
下有期徒刑。

司法院資訊處製作；財團法人民間司法改革基金會備份。
